臺灣花蓮地方法院刑事判決　　　　　　　　　　　　　　九十年度訴字第二六三號
　　公　訴　人　臺灣花蓮地方法院檢察署檢察官
　　被　　　告　甲○○
　　指定辯護人　本院公設辯護人呂維
右列被告因違反槍砲彈藥刀械管制條例等案件，經檢察官提起公訴（九十年度偵字第
一九六四號），本院判決如左：
    主  文
甲○○未經許可無故持有其他可發射子彈具有殺傷力之改造手槍，處有期徒刑伍月，
累犯，如易科罰金，以佰元折算壹日，扣案之改造手槍壹枝（含彈匣壹個，槍枝管
制編號為0000000000）及子彈肆顆均沒收；又以脅迫使人行無義務之事，
未遂，累犯，處有期徒刑參月，如易科罰金，以參佰元折算壹日。應執行有期徒刑柒
月，如易科罰金，以佰元折算壹日，扣案之改造手槍壹枝（含彈匣壹個，槍枝管制
編號為0000000000）及子彈肆顆均沒收。
    事  實
一、甲○○曾因妨害風化案件，經台灣宜蘭地方法院判處有期徒刑八月確定，於民國
    （下同）八十二年十一月二十六日執行完畢；又因違反麻醉藥品管理條例等案件
    ，經本院判處應執行有期徒刑一年確定，於八十六年七月一日縮刑期滿執行完畢
    。仍不知悔改，於八十三年左右，因吳添富積欠其新台幣一萬元，乃在花蓮市新
    火車站附近，收受吳添富所交付可發射子彈，具有殺傷力之改造手槍一枝（含彈
    匣一個，槍枝管制編號為0000000000）及具有殺傷力之子彈七顆以為
    抵債，而未經許可無故持有槍彈。後因與丙○○、乙○○有感情糾紛，乃相約於
    九十年七月六日晚上，在花蓮縣新城鄉○里村○里○路六三巷十八號乙○○住處
    談判，甲○○遂持上開槍彈於該日晚上十時四十分許至乙○○住處，丙○○亦隨
    後進入乙○○住處，並將鐵門拉下上鎖，甲○○見狀，即從口袋拿出上開槍彈指
    著丙○○，命令丙○○跪下，丙○○因未看清楚甲○○手持何物，故未下跪，反
    趁機上前與甲○○扭打搶奪上開槍彈，而強制未遂。後因鄰居報警，而為警當場
    查獲，並扣得上開槍彈（其中三顆子彈業因送鑑試射，而不具殺傷力）。
二、案經花蓮縣警察局新城分局報告台灣花蓮地方法院檢察署檢察官偵查起訴。
    理  由
一、訊據被告甲○○雖坦承因吳添富積欠其債務以槍彈抵債，而持有上開槍彈，後並
持槍彈至乙○○住處之事實，惟否認有妨害自由之犯行，辯稱：因告訴人丙○○
    拉下鐵門，並鎖門，其緊張，才掏槍出來，但並未強迫告訴人下跪等語。經查告
    訴人丙○○雖於警訊、偵查及本院訊問時均指稱：被告有拿出手槍指著伊，命伊
    跪下，伊有下跪，後趁其不備，與被告扭打搶槍等語。惟證人乙○○於警訊中證
    稱：被告拿一枝手槍指著告訴人，叫告訴人跪下，但告訴人未下跪，反利用機會
    衝上前去與被告抱在一起扭打並搶槍；然於本院訊問時改稱：告訴人一隻腳已經
    跪下去，另一腳尚未跪下去，就搶被告的槍等語。是證人乙○○前後所述不同，
    何者可採，尚值斟酌。再者，告訴人自陳：被告叫伊跪下，伊沒有看清楚被告拿
    出何物，然因緊張就先下跪，下跪後才看清楚被告拿槍等語。既然告訴人未看清
    楚被告手持何物，何須下跪？況被告身高為一六五公分、體重五十公斤；告訴人
    身高一八０公分、體重九十公斤等情，業據被告、告訴人陳述在卷。以告訴人體
    型較被告高大甚多，在體力上占絕對優勢之情勢下，實無可能僅見被告從口袋中
    拿出一不明物體，不作任何反抗或察看該物體係何物，立即下跪。是應以證人乙○○於警訊中之證詞可採，告訴人應未下跪，僅趁機上前與被告搶槍而已。是被
    告所辯，未命告訴人下跪云云，並不可採。又扣案之槍彈經送內政部警政署刑事
    警察局鑑定結果，認送鑑槍枝（槍枝管制編號為0000000000）係由玩
    具金屬槍身、土造金屬滑套、土造金屬槍機及已貫通之土造金屬槍管組合而成之
    改造手槍，機械性能良好，可供擊發子彈使用，具殺傷力；送鑑子彈七顆，認均
    係土造子彈，具直徑約１０ｍｍ金屬彈頭，採樣三顆試射，可擊發，認均具殺傷
    力等情，有該局九十年七月二十五日刑鑑字第一四四一０六號鑑驗通知書一紙在
    卷可參。本件事證明確，被告犯行堪予認定。
二、按被告持有上開槍、彈後，槍砲彈藥刀械管制條例於八十六年十一月二十四日及
    八十九年七月五日修正公布，未經許可無故持有可發射子彈具有殺傷力之槍枝及
    子彈之法定刑由各為三年以下有期徒刑，修正為一年以上七年以下有期徒刑，併
    科七百萬元以下罰金、五年以下有期徒刑，併科三百萬元以下罰金（八十九年七
    月五日之修正未涉及法定刑），經比較新舊法之規定，以舊法對被告較為有利，
    依刑法第二條第一項但書，適用八十六年十一月二十四日修正前之舊法。核被告
    所為，係違反八十六年十一月二十四日修正前槍砲彈藥刀械管制條例第十條第三
    項無故持有改造手槍罪、同條例第十一條第三項無故持有子彈罪、刑法第三百零
    四條第二項、第一項以脅迫使人行無義務之事未遂罪。檢察官雖認被告係犯槍砲
    彈藥刀械管制條例第十條第四項非法持有模型槍。惟模型槍係只原設計非供殺敵
    、獵物，而使用特殊（空包）子彈，可供田徑比賽起始信號或供以嚇退野獸，或
    供射擊訓練（因具後作力，可模擬真槍，以磨練射手持槍之穩定性）等用途之金
    屬材質槍枝，非一般廠商為供觀賞或作樣品所製造之各類槍枝模型，亦非市售之
    各類玩具槍等情，有內政部警政署刑事警察局八十五年十二月二十七日刑鑑字
    第七八０一九號函可參。檢察官漏未注意上情，誤認為模型槍，起訴法條容有未
    洽，應予變更；又檢察官未審酌被告開始持槍彈之時間，而未比較新舊法，直接
    適用新法，亦有未洽。又被告以一持有行為同時無故持有槍彈，而同時觸犯無故
    持有改造槍枝及無故持有子彈二罪，應依想像競合犯之規定，從一重之無故持有
    改造槍枝罪論處。被告所犯無故持有改造槍枝與強制未遂間，犯意各別，行為互
    殊，應予分論併罰。被告曾因妨害風化案件，經台灣宜蘭地方法院判處有期徒刑
    八月確定，於八十二年十一月二十六日執行完畢；又因違反麻醉藥品管理條例等
    案件，經本院判處應執行有期徒刑一年確定，於八十六年七月一日縮刑期滿執行
    完畢，此有台灣高等法院被告前案紀錄表一份附卷可稽，其各於五年內再犯本件
    有期徒刑以上之無故持有槍枝、強制未遂罪，均應依累犯之規定，加重其刑。再
    被告以改造槍彈脅迫告訴人丙○○下跪，惟因丙○○未看清被告手持何物，而未
    下跪，爰依刑法第二十六條前段未遂犯之規定，減輕其刑，並先加後減之。爰審
    酌被告犯罪之動機、手段、持有槍彈之數目、所生之危害，及事後坦承部分犯行
    之態度等一切情狀，量處如主文所示之刑，並諭知易科罰金之折算標準。扣案之
    改造手槍一枝（含彈匣一個，槍枝管制編號為0000000000）及子彈四
    顆（其餘三顆經送鑑試射已不具殺傷力，而無須宣告沒收），為違禁物，應依法
    宣告沒收。
據上論斷，應依刑事訴訟法第二百九十九條第一項前段、第三百條，八十六年十一月
二十四日修正公布前之槍砲彈藥刀械管制條例第十條第三項、第十一條第三項，刑法
第十一條前段、第二條第一項但書、第三百零四條第二項、第一項、第五十五條、第
四十七條、第二十六條前段、第四十一條第一項前段、第三十八條第一項第一款、第
五十一條第五款，罰金罰鍰提高標準條例第一條前段、第二條，判決如主文。
本案經檢察官薛智有到庭執行職務。
中      華      民      國    九十一    年      二      月      六      日
                              臺灣花蓮地方法院刑事庭
                                  法  官  李  世  華
右正本證明與原本無異。
如對本判決不服，應於送達後十日內，向本院提出上訴狀。（應抄附繕本）告訴人或
被害人如對於本判決不服者，應具備理由請求檢察官上訴，其上訴期間之計算係以檢
察官收受判決正本之日期為準。
                                  法院書記官
中      華      民      國    九十一    年       二     月       八     日
附錄本判決論罪之法律條文：
八十六年十一月二十四日修正公布前之槍砲彈藥刀械管制條例：
第十條第一項：
未經許可製造、販賣或運輸第四條第依款所稱其他可發射金屬或子彈具有殺傷力之各
式槍砲者，處五年以下有期徒刑。
第十條第三項：
未經許可無故持有、寄藏或意圖販賣而陳列第一項所列各式槍砲之一者，處三年以下
有期徒刑。
第十一條第三項：
未經許可無故持有、寄藏或意圖販賣而陳列彈藥者，處三年以下有期徒刑。
